【裁判字號】    89,訴,730
【裁判日期】    890628
【裁判案由】    偽造文書
【裁判全文】
臺灣板橋地方法院刑事判決                          八十九年度訴字第七三號
    公  訴  人  臺灣板橋地方法院檢察署檢察官
    被      告  丙○○
    選任辯護人  陳佳瑤
                陳凱平
右列被告因偽造文書案件，經檢察官提起公訴（八十八年度偵字第二０一四九號），
本院判決如左：
    主  文
丙○○無罪。
    理  由
一、公訴意旨略以：被告丙○○於民國八十六年五月間，受乙○○委託代為保管新台
    幣（下同）二十七萬元，事後因故未予返還（涉嫌侵占部分，業經檢察官以八十
    六年度偵字第一九九七號不起訴處分在案），經催討後，明知未取得其女兒甲○○（被控侵占部分，亦經檢察官另為不起訴之處分）之同意或授權，竟於八十
    六年六月十五日，偽以甲○○名義，出具保證人書面乙份連同其本人簽發之同額
    本票乙紙交由乙○○收執。復基於概括之犯意，明知未取得其女兒甲○○之同意
    或授權，又於八十六年十月二十九日，偽以甲○○名義，出具保管條乙份交由乙○○收執，以擔保其另行借貸之五萬元債務（上述保證書、保管條、本票等影本
    ，詳附本署八十八年十月四日偵訊筆錄次頁），此足生損害於乙○○及甲○○之
    權益及信用。因認被告涉有刑法第二百十六條、第二百十條行使偽造私文書罪嫌
    。
二、按犯罪事實應依證據認定之，無證據不得推定其犯罪事實；又不能證明被告犯罪
    者，即應諭知無罪之判決，刑事訴訟法第一百五十四條、第三百零一條第一項分
    別定有明文。復按刑法第二百十條之偽造文書，以無制作權之人冒用他人名義而
    制作該文書為要件之一，如果行為人基於他人之授權委託，即不能謂無制作權，
    自不成立該條之罪，最高法院四十七年度台上字第二二六號判例可資參照。
三、本件公訴人認被告丙○○涉有行使偽造私文書罪嫌，無非以上揭事實，業據被告
    丙○○坦承不諱，核與告訴人乙○○及證人即被告女兒甲○○二人陳稱之情節相
    符，復有上述保證書、保管條、本票等影本等證物足稽等資為依據。
四、訊據被告堅決否認有右揭犯行，辯稱：保證人書面及保管條上「甲○○」之姓名
    固係伊所簽的，然伊事先均有經其女兒甲○○之同意，因伊當時住在甲○○所有
    之房屋，告訴人乙○○要求甲○○簽名擔保，而甲○○於偵查中亦證稱伊有事先
    徵得同意，伊並無行使偽造私文書之意思與犯行等語。
五、經查：關於本件被告交付予告訴人之保證人書面及保管條上「甲○○」之簽名，
    究有無經過證人甲○○之事先同意一節，訊據證人甲○○於本院審理時到庭證稱
    ：「保管條上的（甲○○）名字不是我簽的，但是章都是我蓋的，本票背書也不
    是我簽的，但是這件事我媽媽（指被告）有跟我說，之前在偵查中檢察官也問過
    我，保管條簽名時有經過我同意：：」等語，經核與其於檢察官偵查時，經檢察
    官訊以：保管條上甲○○的背書，有無經過你同意？時，證稱：「應該有」等語
    （詳偵查卷第四十二頁）相符，且證人甲○○既證稱：保管條及保證書面上「甲○○」之印文係伊所蓋的等語，而亦無證據證明被告有偽刻或盜蓋甲○○印章之
    情事，則證人甲○○既在保管條及保證書面上蓋用其本人之印章，顯見，其對於
    擔任保證人書面及保管條上保證人之簽名，確有事先同意等情，堪以認定，是被
    告辯稱伊在保管條及保證書面上簽名，係經甲○○之事先同意等情，即非無據；
    次查，證人甲○○於檢察官偵查中，雖曾經檢察官訊以：「你母親（指被告）寫
    保管條上的背書是否有告知你？」時，證稱：「沒有」等語（詳偵查卷第五十九
    頁背面），惟與其先前證述：保管條上之簽名應該有經伊同意等語之證詞顯有不
    符，是否係因告訴人逼債甚急，為免遭拖累及卸免擔保責任而故為與事實相反之
    證詞，已有可疑，且查被告於向告訴人借款期間，係居住在甲○○所有之房屋內
    ，並持甲○○所有之房地所有權狀向告訴人借款一節，復據告訴人陳明在卷，加
    上被告與甲○○之間係母女關係，彼此間感情並無不和睦之情形，則衡諸常情，
    被告應不致會未經其女兒甲○○之同意，即擅自取得甲○○之房地所有權狀，並
    盜刻或盜蓋甲○○之印章，偽簽甲○○之姓名向告訴人借款，由是益見，被告辯
    稱伊在保管條及保證書上簽甲○○姓名，確經甲○○之同意等情，即值採信，是
    尚難僅以甲○○於偵查中相互矛盾之證詞，遽以採為認定被告不利事實之基礎；
    再查，訊據告訴人乙○○於本院調查時亦陳稱：被告交給伊上開保管條時，向伊
    表示上面甲○○之姓名，均是甲○○簽的，伊沒有向甲○○查證，但伊認得保管
    條上的簽名確係甲○○簽的等語，則告訴人並未親見被告在上開保證人書面及保
    管條上簽「甲○○」之姓名，亦未曾向甲○○查證是否同意被告簽伊姓名擔任借
    款之保證人等情，則其指述自難為被告不利事實之認定，況告訴人並未指訴被告
    有行使偽造私文書之犯行，於本院審理時更一再表示並不追究被告之刑事責任等
    語，是亦無從據告訴人之指述，遽為認定被告不利事實之基礎。
六、綜上所陳，被告前開所辯尚非顯違常情，洵堪採信。被告於前開保證人書面及保
    管條上保證人欄簽署「甲○○」之姓名，既事先徵得甲○○之同意，而獲得甲○○之授權委任，則其制作該文書即不能謂無制作權，揆諸前開判例意旨，自不成
    立偽造及行使偽造私文書之罪，此外復查無其他積極證據足資證明被告有右開公
    訴人所指之犯行，不能證明被告犯罪，應為無罪之諭知。
七、至被告另於八十八年五月二十一日以「甲○○」之名義，在其交付告訴人之本票
    共七紙（票號０五三三二六至０五三三三二號，面額均為一萬三千五百元）背面
    簽名背書一節，訊據證人甲○○同時證稱：上開背書簽名亦均經伊同意等語，是
    此部分似亦難認被告有行使偽造私文書之犯行，且此部分並未據檢察官起訴，而
    前開經起訴部分既經本院為無罪之諭知，則此部分本院自無從併予審究，附予敘
    明。
據上論斷，應依刑事訴訟法第三百零一條第一項，判決如主文。
本件經檢察官張云綺到庭執行職務。
中      華      民      國      八十九      年    六    月    二十八    日
                                臺灣板橋地方法院刑事第二庭
                                  法  官  林  春  長
右正本證明與原本無異
如不服本判決應於送達後十日內向本院提出上訴狀
                                  書記官  邱  美  龍
中      華      民      國      八十九      年    六    月    二十九    日


司法院資訊處製作；財團法人民間司法改革基金會備份。
